【裁判字號】    98,易,671
【裁判日期】    980327
【裁判案由】    毒品危害防制條例
【裁判全文】
臺灣臺中地方法院刑事判決               98年度易字第671號
公  訴  人  臺灣臺中地方法院檢察署檢察官
被      告  乙○○
                    （現另案於臺灣臺中監獄執行中）
上列被告因違反毒品危害防制條例案件，經檢察官提起公訴（98
年度毒偵字第284號），本院判決如下：
    主    文
乙○○施用第二級毒品，累犯，處有期徒刑陸月，如易科罰金，
以新臺幣壹仟元折算壹日。
    犯罪事實
一、乙○○前於民國89年間因施用毒品案件，經本院以89年度毒
    聲字第892號裁定送入勒戒處所觀察、勒戒後，經評定無繼
    續施用毒品之傾向，由臺灣臺中地方法院檢察署檢察官於89
    年2月9日以89年度毒偵字第1072號為不起訴處分確定，並於
    同日釋放；再因施用毒品案件，經本院以89年度毒聲字第70
    24號裁定送勒戒處所觀察、勒戒後，臺灣臺中看守所附設勒
    戒處所評定有繼續施用之傾向，經臺灣臺中地方法院檢察署
    檢察官以90年度聲戒字第269號聲請強制戒治，由本院以90
    年度毒聲字第1609號裁定送強制戒治1年，於強制戒治期間
    屆滿3個月後，其成績經評定為合格，無繼續戒治之必要，
    而由臺灣臺中地方法院檢察署檢察官聲請，經本院以90年度
    毒聲字第4833號裁定停止戒治，所餘戒治期間付保護管束，
    乙○○即於90年11月16日出所，而該案並經檢察官提起公訴
    ，經本院以90年度訴字第804號刑事判決分別判處有期徒刑1
    年、6月，定應執行刑為有期徒刑1年4月確定；然乙○○猶
    不知戒惕，於停止戒治付保護管束期間，復於91年間因施用
    第二級毒品案件，遭本院以91年度毒聲字第378號撤銷前開
    停止戒治，所餘戒治期間付保護管束之裁定，應執行殘餘戒
    治期間，並至92年5月30日執行強制戒治完畢釋放，而該案
    經檢察官提起公訴，經本院以92年度易緝字第75號刑事判決
    判處有期徒刑7月確定，並與前開有期徒刑1年4月接續執行
    ，於92年5月30日入監執行後，於93年11月19日假釋付保護
    管束，至94年4月1日假釋期滿未經撤銷假釋，其未執行之刑
    ，以已執行論而執行完畢。
二、惟乙○○猶不知戒改，竟基於施用第二級毒品甲基安非他命
    之犯意，於97年11月24日下午5、6時許，在臺中縣大肚鄉○
    ○街15號之6住處，以將第二級毒品甲基安非他命置於鋁箔
    紙上，以火燒烤，使其產生霧化氣體，再施用其煙霧之方式
    ，施用第二級毒品甲基安非他命1次。嗣於97年11月26日上
    午8時40分許，由警持本院核發之搜索票至上址進行搜索，
    經取得乙○○同意採集其尿液送檢，結果呈安非他命、甲基
    安非他命陽性反應而查獲。
三、案經臺中縣警察局清水分局報請臺灣臺中地方法院檢察署檢
    察官偵查起訴。
    理    由
一、訊據被告乙○○對其於前揭時、地施用第二級毒品甲基安非
    他命1次之犯罪事實坦承不諱，且被告為警查獲時，所採尿
    液送中山醫學大學附設醫院檢驗科藥物檢測中心檢驗結果，
    呈安非他命、甲基安非他命陽性反應等情，有該院出具之尿
    液檢驗報告1紙存卷可稽，顯見被告關於曾於上開時、地施
    用第二級毒品甲基安非他命1次之自白，應與事實相符。
二、按毒品危害防制條例於92年7月9日修正公布，自93年1月9日
    施行，其中第20條、第23條將施用毒品之刑事處遇程序，區
    分為「初犯」及「5年內再犯」、「5年後再犯」。依其立法
    理由之說明：「初犯」，經觀察、勒戒或強制戒治後，應為
    不起訴處分或不付審理之裁定；「5年內再犯」者，因其再
    犯率甚高，原實施之觀察、勒戒及強制戒治既已無法收其實
    效，爰依法追訴或裁定交付審理。至觀察、勒戒或強制戒治
    執行完畢釋放後，「5年後再犯」者，前所實施之觀察、勒
    戒或強制戒治已足以遮斷其施用毒品之毒癮，為期自新及協
    助其斷除毒癮，仍適用「初犯」規定，始應先經觀察、勒戒
    、強制戒治之程序。從而依該次修正後之規定，僅限於「初
    犯」及「5年後再犯」2種情形，應先經觀察、勒戒或強制戒
    治之程序，此乃該條例第10條之例外規定。倘被告於5年內
    已再犯施用毒品，經依法追訴處罰，縱其第3次（或第3次以
    上）再度施用毒品之時間，在初犯經觀察、勒戒或強制戒治
    執行完畢釋放5年以後，因與單純之「5年後再犯」之情形有
    別，不合於「5年後再犯」之例外規定；且因已於「5年內再
    犯」，顯見其再犯率甚高，原實施觀察、勒戒或強制戒治，
    已無法收其實效，即應回歸原則性規定，由檢察官逕行起訴
    ，依該條例第10條處罰，最高法院95年度臺非字第134號裁
    判可資參照。查被告前於89年間因施用毒品案件，經本院以
    89年度毒聲字第892號裁定送入勒戒處所觀察、勒戒後，經
    評定無繼續施用毒品之傾向，由臺灣臺中地方法院檢察署檢
    察官於89年2月9日以89年度毒偵字第1072號為不起訴處分確
    定，並於同日釋放；再因施用毒品案件，經本院以89年度毒
    聲字第7024號裁定送勒戒處所觀察、勒戒後，臺灣臺中看守
    所附設勒戒處所評定有繼續施用之傾向，經臺灣臺中地方法
    院檢察署檢察官以90年度聲戒字第269號聲請強制戒治，由
    本院以90年度毒聲字第1609號裁定送強制戒治1年，於強制
    戒治期間屆滿3個月後，其成績經評定為合格，無繼續戒治
    之必要，而由臺灣臺中地方法院檢察署檢察官聲請，經本院
    以90年度毒聲字第4833號裁定停止戒治，所餘戒治期間付保
    護管束，被告即於90年11月16日出所，而該案並經檢察官提
    起公訴，經本院以90年度訴字第804號刑事判決分別判處有
    期徒刑1年、6月，定應執行刑為有期徒刑1年4月確定；然被
    告於停止戒治付保護管束期間，復於91年間因施用第二級毒
    品案件，遭本院以91年度毒聲字第378號撤銷前開停止戒治
    ，所餘戒治期間付保護管束之裁定，應執行殘餘戒治期間，
    並至92年5月30日執行強制戒治完畢釋放，而該案經檢察官
    提起公訴，經本院以92年度易緝字第75號刑事判決判處有期
    徒刑7月確定，並與前開有期徒刑1年4月接續執行，於92年5
    月30日入監執行後，於93年11月19日假釋付保護管束，至94
    年4月1日假釋期滿未經撤銷假釋，其未執行之刑，以已執行
    論而執行完畢等情，有臺灣高等法院被告前案紀錄表及臺灣
    臺中地方法院檢察署刑案資料查註紀錄表各1份存卷可佐，
    則其於本案之97年11月24日下午5、6時許再犯施用第二級毒
    品罪，雖距92年5月30日強制戒治執行完畢釋放後之時間，
    已在5年以後，惟其自92年5月30日起5年內已再犯施用毒品
    經依法訴追處罰，揆諸上開最高法院判決意旨，本案仍應予
    以依法論科，合先敘明。
三、核被告所為，係犯毒品危害防制條例第10條第2項之施用第
    二級毒品罪。被告施用毒品前之持有毒品行為，本應以持有
    論，惟持有後進而施用，其持有之低度行為應被施用之高度
    行為所吸收，故不再另論其持有毒品罪。又被告前曾於90年
    間因施用毒品案件，經本院以90年度訴字第804號刑事判決
    分別判處有期徒刑1年、6月，定應執行刑為有期徒刑1年4月
    確定，又於91年間因施用毒品案件，經本院以92年度易緝字
    第75號刑事判決判處有期徒刑7月確定，並與前開有期徒刑1
    年4月接續執行，於92年5月30日入監執行後，於93年11月19
    日假釋付保護管束，至94年4月1日假釋期滿未經撤銷假釋，
    其未執行之刑，以已執行論而執行完畢之事實，有臺灣高等
    法院被告前案紀錄表及臺灣臺中地方法院檢察署刑案資料查
    註紀錄表各1份在卷可參，其受有期徒刑之執行完畢後，5年
    以內再故意犯本件有期徒刑以上之罪，為累犯，應依刑法第
    47條第1項之規定，加重其刑。爰審酌被告施用第二級毒品
    ，經觀察、勒戒及強制戒治後，仍不知戒惕，一再施用，無
    視於毒品對於自身健康之戕害及國家對於杜絕毒品犯罪之禁
    令，不知戒除惡習，惡性非輕，然念及坦承犯行，態度良好
    ，其施用毒品並無危害他人，及其施用之期間、次數等一切
    情狀，量處如主文所示之刑，並諭知易科罰金之折算標準，
    以資懲儆。
據上論斷，應依刑事訴訟法第299條第1項前段，毒品危害防制條
例第10條第2項，刑法第11條前段、第47條第1項、第41條第1項
前段，判決如主文。
本案經檢察官甲○○到庭執行職務
中    華    民    國    98    年    3     月    27    日
                  刑事第三庭    法  官  周瑞芬
以上正本證明與原本無異。
如不服本判決應於收受判決後10日內向本院提出上訴書狀，並應
敘述具體理由；其未敘述上訴理由者，應於上訴期間屆滿後20日
內向本院補提理由書（均須按他造當事人之人數附繕本）「切勿
逕送上級法院」。
                                書記官  孫立文
中    華    民    國    98    年    3     月    27    日
附錄本判決論罪科刑法條
毒品危害防制條例第10條：
  施用第一級毒品者，處6月以上5年以下有期徒刑。
  施用第二級毒品者，處3年以下有期徒刑。


司法院資訊處製作；財團法人民間司法改革基金會備份。
